臺灣臺北地方法院刑事判決
111年度訴字第83號
公  訴  人  臺灣臺北地方檢察署檢察官
被      告  林鉅洋




選任辯護人  顏世翠律師
            焦郁穎律師
            郭子千律師
上列被告因毒品危害防制條例案件，經檢察官提起公訴（110年
度偵字第35793號），本院判決如下：
    主  文
林鉅洋販賣第二級毒品，未遂，處有期徒刑壹年肆月。緩刑伍年
，緩刑期間付保護管束，並應於本判決確定之日起貳年內，向檢
察官指定之政府機關、政府機構、行政法人、社區或其他符合公
益目的之機構或團體提供壹佰貳拾小時之義務勞務。
扣案如附表編號1所示之物沒收；如附表編號2、3所示之物均沒
收銷燬。
    事  實
一、林鉅洋知悉大麻係毒品危害防制條例第2條第2項第2款所列
    之第二級毒品，不得持有、販賣，竟基於販賣第二級毒品以
    營利之犯意，於民國110年11月30日上午9時36分許，以如附
    表編號1所示之行動電話上網，在通訊軟體Telegram之群組
    「自由交易所」，使用暱稱「Lin Bill」向不特定人發布「
    出麻油 出麻油 品質保證」之販售毒品訊息，適臺北市政府
    警察局大安分局安和路派出所員警執行網路巡邏勤務時發現
    ，遂喬裝為買家與林鉅洋接洽，雙方約定於同年12月1日晚
    間11時30分許，在臺北市○○區○○路0段00巷00號前，以新臺
    幣（下同）3,000元之代價交易第二級毒品大麻電子煙油1個
    。嗣員警喬裝為買家到場與林鉅洋會面，即表明員警身分並
    逮捕林鉅洋，未完成交易而未遂，並扣得如附表編號1、2所
    示之物。另經其同意搜索後，在其臺北市○○區○○路0段000號
    8樓之住處內，扣得如附表編號3所示之物。
二、案經臺北市政府警察局大安分局報告臺灣臺北地方檢察署檢
    察官偵查起訴。
    理  由
一、當事人、辯護人對於以下本院作為得心證依據之被告以外之
    人於審判外陳述，經本院審理時逐項提示，均同意做為證據
    (見本院卷第133頁)，本院審酌各項證據作成時之狀況，認
    為並無不可信或不適當之情事，依刑事訴訟法第159條之5第
    1項規定，均有證據能力。
二、認定事實所憑之證據及理由：
　㈠上揭事實，業據被告林鉅洋於警詢、偵查及本院審理時均坦
    承不諱（見偵卷第17至22、105至107頁，本院卷第76、137
    頁），並有110年12月2日大安分局安和路派出所職務報告、
    臺北市政府警察局大安分局扣押筆錄2份、扣押物品目錄表2
    份、扣案物照片4張、員警與被告間Telegarm訊息紀錄擷圖2
    7張（見偵卷第23、25至29、33至37、41至43、45至71頁）
    在卷可佐。又扣案如附表編號2、3所示之物，經鑑定結果，
    確含第二級毒品四氫大麻酚成分等情，有交通部民用航空局
    航空醫務中心110年12月13日航藥鑑字第0000000號毒品鑑定
    書在卷可稽（見偵卷第119頁）。綜上，足認被告上開任意
    性自白核與事實相符，堪信為真實。
　㈡按販賣毒品屬違法行為，非可公然為之，其交易亦無公定價
    格，不論任何包裝，均可任意分裝增減分量，且每次買賣之
    價量，亦隨雙方關係深淺、資力、需求及對行情之認知、來
    源是否充裕、查緝是否嚴緊，購買者被查獲時供出來源之可
    能性等而有異，委難查獲利得之實情，但為避免知過坦承者
    難辭重典，飾辭否認者反得僥倖之不當結果，除別有事證可
    認係按同一價量委買、轉售或無償贈與外，即應認販賣之人
    確有營利意圖。再參以被告於本院審理中自承：本件我有順
    利賣出的話，可以獲得100元的報酬等語（見本院卷第137頁
    ），可見被告主觀上確有為賺取價差營利之意圖甚明。
　㈢綜上所述，本件事證明確，被告上開犯行堪以認定，應依法
    論科。　　　
三、論罪科刑：
　㈠按大麻為毒品危害防制條例第2條第2項第2款所列管之第二級
    毒品，依法不得持有、販賣。又按行為人意圖營利而購入毒
    品，其主觀上雖認知係為銷售營利，客觀上並有購入毒品之
    行為，惟仍須對外銷售，始為販賣行為之具體實現。此之對
    外銷售，自買賣毒品之二面關係以觀，固須藉由如通訊設備
    或親洽面談與買方聯繫交易，方能供買方看貨或與之議價，
    以實現對特定或可得特定之買方銷售；至於對不特定人或特
    定多數人行銷，進行宣傳、廣告，以招攬買主之情形（例如
    在網路上或通訊軟體「LINE」群組，發布銷售毒品之訊息以
    求售），因銷售毒品之型態日新月異，尤以現今網際網路發
    達，透過電子媒體或網路方式宣傳販毒之訊息，使毒品之散
    布更為迅速，依一般社會通念，其惡性已對於販賣毒品罪所
    要保護整體國民身心健康之法益，形成直接危險，而得認開
    始實行足以與販賣毒品罪構成要件之實現具有必要關聯性之
    行為，已達著手販賣階段（最高法院109年度台上大字第486
    1號刑事裁定參照）。查被告利用附表編號1所示行動電話上
    網，在通訊軟體Telegram之群組，向不特定人發布販售毒品
    訊息等情，已如前述，揆諸上開說明，即可認被告已開始實
    行與販賣毒品罪構成要件之實現具有必要關聯性之行為，已
    達著手販賣階段，而警員佯裝購毒者係透過犯罪偵查技巧查
    獲被告之犯行，其並無購買第二級毒品之真意，而不能真正
    完成販賣行為，應屬未遂。
　㈡核被告所為，係犯毒品危害防制條例第4條第6項、第2項之販
    賣第二級毒品未遂罪。被告為販賣而持有大麻之低度行為，
    應為其販賣之高度行為所吸收，不另論罪。
  ㈢刑之減輕事由：
　  1.被告已著手於販賣第二級毒品行為之實行而不遂，為未遂
      犯，依刑法第25條第2項規定，按既遂犯之刑減輕之。
　　2.被告於偵訊、本院準備程序及審理時，就其所涉販賣第二
      級毒品未遂之犯行均自白不諱，應依毒品危害防制條例第
      17條第2項規定，減輕其刑。
　　3.本案被告販賣第二級毒品未遂之犯行，經按既遂犯之刑減
      輕，及自白減輕其刑後，法定最低刑度為有期徒刑2年6月
      ，惟審酌被告著手販賣第二級毒品之數量僅大麻電子煙油
      1個，如交易成功僅得款3,000元、獲利100元，金額甚微
      ，其惡性及犯罪情節，與長期兜售毒品之人，或「大盤」
      、「中盤」毒販相較， 堪認犯罪情節尚屬輕微，倘就被
      告所涉販賣第二級毒品未遂之犯行量處有期徒刑2年6月，
      猶嫌過重，客觀上應認有堪予憫恕之處，爰依刑法第59條
      規定，酌量減輕其刑。被告上開刑之減輕事由，應依刑法
      第70條規定遞減之。
　　4.至被告雖於警詢及偵訊中供出上游為通訊軟體Telegram暱
      稱「Tank」之人，惟因其身分不詳，且交易日期久遠，無
      法調閱監視器佐證，而無法向上溯源，故警方並未因而查
      獲其他正犯或共犯等情，有臺北市政府警察局大安分局11
      1年5月2日北市警安分刑字第1113010222號函及函附之警
      員職務報告（見本院卷第87至89頁）在卷可參，難認被告
      有供出毒品來源因而查獲之情事，自無從依毒品危害防制
      條例第17條第1項之規定減輕或免除其刑。
  ㈣爰審酌被告正值青盛之年，應知毒品對於施用者之身心健康
    、社會治安危害甚鉅，竟不思循正當途徑賺取所需，意圖牟
    利而著手販賣第二級毒品，漠視毒品之危害性，危害國民身
    心健康及社會風氣，惟念其無刑事前科紀錄，素行良好，且
    販賣毒品未遂、犯後坦承犯行，兼衡其犯罪之動機、目的、
    手段、販賣毒品之數量、所圖之利益、犯罪所生之危害，暨
    其自述高中畢業之智識程度，從事貿易業工作，月收入約2 
    萬6,000元、未婚、不需扶養他人，經濟狀況普通等一切情
    狀，量處如主文所示之刑。
　㈤緩刑宣告之說明：
　　被告前無因故意犯罪受有期徒刑以上刑之宣告，有臺灣高等法院被告前案紀錄表在卷可憑。被告因一時失慮，致罹刑典，犯後始終坦承犯行，良有悔意，足認經此偵審程序，已能知所警惕而無再犯之虞，相較於施加短期自由刑，予以被告相當時數之義務勞務，反更能促使被告於緩刑期間遵守法秩序，以義務勞務回饋社會並深自反省，避免再犯，是上開宣告之刑以暫不執行為適當，爰依刑法第74條第1項第1款規定，宣告緩刑5年，並為確保被告記取教訓，併依同法第74條第2項第5款之規定，諭知被告應自本判決確定之日起2年內向檢察官所指定之政府機關、政府機構、行政法人、社區或其他符合公益目的之機構或團體，提供120小時之義務勞務，暨依刑法第93條第1項第2款之規定，於緩刑期間付保護管束，以啟自新。又前開緩刑宣告附帶之條件，依刑法第75 條之1第1項第4款規定，違反上開之負擔情節重大，足認原宣告之緩刑難收其預期效果，而有執行刑罰之必要者，得撤銷緩刑之宣告，附此敘明。
四、沒收：
　㈠犯毒品危害防制條例第4條至第9條、第12條、第13條或第14
    條第1項、第2項之罪者，其供犯罪所用之物，不問屬於犯罪
    行為人與否，均沒收之，同條例第19條第1項亦有明文。查
    扣案如附表編號1所示行動電話1支，係被告所有，持以與喬
    裝買家之員警聯繫交易毒品所用，為供本案販賣第二級毒品
    所用之物，業據被告於本院中供述明確（見本院卷第137頁
    ），應依毒品危害防制條例第19條第1項規定宣告沒收。
　㈡查獲之第一級、第二級毒品及專供製造或施用第一級、第二
    級毒品之器具，不問屬於犯罪行為人與否，均沒收銷燬之，
    毒品危害防制條例第18條第1項前段定有明文。查扣案如附
    表編號2至3所示之電子煙油，均含有第二級毒品四氫大麻酚
    成分，屬查獲之第二級毒品，均應依毒品危害防制條例第18
    條第1項前段宣告沒收銷燬之。另關於扣案如附表編號2至3
    所示之電子煙油，臺北市政府警察局大安分局扣押物品清單
    備註欄雖記載：「菸（煙）油經檢驗已用畢」等語（見偵卷
    第127頁），惟其內裝煙油並未因檢驗而用罄，並經封緘後
    隨毒品鑑定書檢還原送驗機關臺北市政府警察局大安分局等
    情，有交通部民用航空局航空醫務中心111年3月1日航醫字
    第1100060217號函在卷可按（見本院卷第61頁），故除鑑驗
    耗損部分外，自應宣告沒收銷燬之，附此敘明。
據上論斷，應依刑事訴訟法第299條第1項前段，判決如主文。
本案經檢察官陳思荔提起公訴，檢察官林婉儀到庭執行職務。
中　　華　　民　　國　　111 　年　　8 　　月　　8 　　日
　　　　　　　　　刑事第十二庭  審判長法　官　林虹翔
　　　　　　　　　                    法　官　卓育璇
　　　　　　　　　　　　　　　　　　　法　官　張敏玲
上正本證明與原本無異。
如不服本判決應於收受送達後20日內向本院提出上訴書狀，並應
敘述具體理由；其未敘述上訴理由者，應於上訴期間屆滿後20日
內向本院補提理由書（均須按他造當事人之人數附繕本）「切勿
逕送上級法院」。因疫情而遲誤不變期間，得向法院聲請回復原
狀。
                                      書記官  劉俊廷
中　　華　　民　　國　　111 　年　　8 　　月　　9 　　日
附錄本案論罪科刑法條：
毒品危害防制條例第4條
製造、運輸、販賣第一級毒品者，處死刑或無期徒刑；處無期徒
刑者，得併科新臺幣3千萬元以下罰金。
製造、運輸、販賣第二級毒品者，處無期徒刑或10年以上有期
徒刑，得併科新臺幣1千5百萬元以下罰金。
製造、運輸、販賣第三級毒品者，處7年以上有期徒刑，得併
科新臺幣1千萬元以下罰金。
製造、運輸、販賣第四級毒品者，處5年以上12年以下有期
徒刑，得併科新臺幣5百萬元以下罰金。
製造、運輸、販賣專供製造或施用毒品之器具者，處1年以上
7年以下有期徒刑，得併科新臺幣1百50萬元以下罰金。
前五項之未遂犯罰之。

附表：
編號 扣案物名稱 數量 鑑定結果（毒品鑑定書見偵卷第119頁） 執行扣押處所 1 蘋果牌行動電話（含門號：0000000000號之SIM卡1張） 1支 無 臺北市○○區○○路0段00巷00號 2 電子煙油（即煙彈） 1個 經乙醇沖洗，檢出第二級毒品四氫大麻酚成分。  3 電子煙油（即煙彈） 1個 經乙醇沖洗，檢出第二級毒品四氫大麻酚成分。 臺北市○○區○○路0段000號8樓